臺灣嘉義地方法院交通事件裁定　　　　　　　　　　九十一年度交聲字第二一一號
　　原處分機關　交通部公路總局嘉義區監理所
　　異　議　人
　　即受處分人　億上交通股份有限公司　設嘉義市○區○○路四三八號
　　法定代理人　乙○○
右列異議人即受處分人因違反道路交通管理處罰條例案件，對於交通部公路總局嘉義
區監理所九十一年七月二十六日所為裁決（嘉監五字第裁七○－Ｌ00000000
號），聲明異議，本院裁定如左：
        主  文
異議駁回。
        理  由
一、異議意旨略以：緣異議人億上交通股份有限公司司機甲○○於民國九十一年六月
    二十八日上午七時二十分許，駕駛車號七Ｒ－一○九號大貨車，停放於嘉義市○
    ○路六三號前，經警拍攝相片為證，現場同時停放數輛大貨車，司機甲○○並未
    逃逸，警方取締與事實不處，且所裝載之瀝青未超過法定二十公噸，據嘉義市警
    局第一分局嘉市警一交字第○九一○○一五七七二號及交通部公路總局嘉義區監
    理所九十一年嘉監裁字第一○八二號函，該車乃在行駛中被攔查，而且駕駛人將
    車停放路邊離去置之不理，由此顯見警方執勤人員記載與事實不符，顯然裁罰不
    當云云。
二、按「汽車裝載貨物超過核定之總重量、總聯結重量者，處汽車所有人罰鍰，並記
    汽車違規紀錄一次，其應歸責於汽車駕駛人時，除依第三項處汽車駕駛人罰鍰及
    依第六十三條第一項第二款記點外，汽車所有人仍應記該汽車違規紀錄一次」道
    路交通管理處罰條例第二十九條之二第一項定有明文。
三、本院經查：
  (一)異議人公司車牌號碼七Ｒ－一○九號營業大貨車，於九十一年六月二十八日上午
    十時四十五分許，因載瀝青七立方公尺，總重二十八公噸，核重二十公噸，超重
    八公噸，經嘉義市警察局第一分局警備隊警員林賜川舉發，因「駕駛人拒出證件
    離開現場」，經警員以照相採證，此有嘉義市警察局第Ｌ00000000號舉
    發違反道路交通管理事件通知單一份附卷可稽。並經交通部公路總局嘉義區監理
    所於九十一年七月二十六日裁處罰鍰新台幣一萬八千元，並記汽車違規紀錄一次
    ，此亦有交通部公路總局嘉義區監理所九十一年七月二十六日嘉監五字第裁七○
    －Ｌ00000000號裁決書一份在卷可稽。
  (二)異議人公司車牌號碼七Ｒ－一○九號營業大貨車，係砂石專用車，車重十三．九
    ○公噸，載重六．一○公噸，總重二十公噸。貨廂長五二五公分，貨廂寬二三九
公分，貨廂高五九公分，此有本院向交通部公路總局嘉義區監理調取之汽車車籍
    查詢一份附卷可稽。
  (三)警察機關取締違規砂石車之舉發程序及注意事項規定，於八十一年十二月三十一
    日以前登檢之混凝土攪拌車，與登檢合格之砂石標示車及原砂石標示車已登檢轉
    換為砂石專用車，符合行車執照核定之貨廂容積及裝載規定者，在九十三年五月
    三十一日前於非固定地磅處，不再過磅，固定地磅處仍依現行規定篩檢辦理。除
    有駕駛人受檢拒絕過磅、逕行離開現場或棄車逃逸之情形，得經丈量核算其重量
    舉發外，餘均以活動地磅或固定地磅實際過磅舉發。又駕駛人拒絕受檢（過磅）
    ，經丈量換算重量超重者，並予拍照存證逕行舉發超載。又駕駛人逕行離開現場
    或棄車逃逸，經丈量換算重量超重者，除予拍照存證逕行舉發超載，並援引「道
    路交通管理處罰條例」第六十條第一項舉發。內政部警政署新修正「警察機關取
    締違規砂石車注意事項」七第三款、第七款、第八款定有明文。此有本院向交通
    部公路總局嘉義區監理調取之內政部警政署新修正「警察機關取締違規砂石車注
    意事項」一份附卷可稽。
  (四)本件舉發違規之嘉義市警察局第一分局警員林賜川到庭結證稱：「（本件違規由
    你取締？）是」、「（取締時異議人在場否？）司機不是異議人，司機原本開卡
    車行駛中，看到巡邏車就停路邊，人也跑掉了。異議人是老板」（見本院九十一
    年十月三日訊問筆錄）。互核前揭嘉義市警察局第Ｌ00000000號舉發違
    反道路交通管理事件通知單及現場照片，足證，本件警員舉發違規時，駕駛司機
    確實已離開現場無誤。
  (五)異議人車牌號碼七Ｒ－一○九號大貨車，係九十一年六月二十八日上午七時二十
    分許，載運瀝青七立方公尺到達嘉義市○○路六三號前待卸貨，因施工機械作業
    關係無法卸貨，迨十時四十五分被被舉發違規超重八公噸，並拍照為證，業經系
    爭車輛駕駛人甲○○供承不諱，核與異議人之申訴違規單、異議聲請書及現場照
    片一幀相符。益證本件異議人車牌號碼七Ｒ－一○九號大貨車，確實於九十一年
    六月二十八日由他處載運瀝青七立公尺到達嘉義市○○路六三號無誤。
  (六)本件異議人公司之車牌號碼七Ｒ－一○九號大貨車，於九十一年六月二十八日上
    午七時二十分許，確實載滿瀝青混凝土停置於嘉義市○○路六三號前，因駕駛人
    拒出示證件，離開現場，依前揭(三)警察機關取締違規砂石車之舉發程序及注意事
    項之規定，警員改依丈量換算重量舉發，以異議人之車牌號碼七Ｒ－一○九號大
    貨車貨廂長五二五公分、寬二三九公分，高五九公分，其貨廂容積約七．三九立
    方公尺（取小數點以下二位數），而本院向交通部公路總局嘉義區監理所調取之
    公路局工程處用料數量計算表，瀝青之比重一立方公尺為二．三公噸，此有公路
    局工程處用料數量計算表一份附卷可稽。則異議人上開貨車舉發時之載重為十六
    ．九九公噸（七．三九乘二．三公噸），加上空車十三．九公噸，總重達三十．
    八九公噸，遠超過前揭(二)所核定之貨車總重二十公噸無誤。
  (七)本件舉發員警林賜川到證稱：「（如何認定本件超載？）本件違規的車子是砂石
    車，只能載砂、石及土，但本件車子查獲時是載瀝青混凝土，重量是依容積比重
    相乘而得，空車時行照記載十三．九公噸，搭載重量因是瀝青混凝土，我從寬將
    比重從二．三降為二．一，乘上車子容積有十五公噸，總重有二十八．九公噸，
    取締規則為超過二十二公噸就要取締了」（見本院九十一年十月三日訊問筆錄）
    。足證，本件異議人之七Ｒ－一○九號大貨車，於九十一年六月二十八日上午七
    時二十分許，載運瀝青到達嘉義市○○路六三號前遭警查獲時，確實超重八．九
    公噸。
  (八)查本件舉發之警員與異議人素不相識，若異議人無違規情事，該警員當無設詞誣
    陷之理，其證言當可採信，異議人所辯尚難採信。本件受處分人之違規事實已堪
    認定，原處分機關據以援引前揭規定裁處罰鍰一萬八千元並記違規點數一點，於
    法並無不合，本件異議為無理由，應予駁回。
據上論結，應依道路交通管理處罰條例第八十七條第二項、道路交通案件處理辦法第
十九條，裁定如主文。
中      華      民      國      九十一    年    十二    月    三十一    日
                                  臺灣嘉義地方法院交通法庭
                                        法  官  柯  月  美
右正本證明與原本無異。
如不服本裁定，應於裁定送達後五日內向本院提出抗告狀（應附繕本）。
中      華      民      國      九十一    年    十二    月    三十一    日
                                        書記官  侯  麗  茹
